【裁判字號】    95,訴緝,269
【裁判日期】    951221
【裁判案由】    偽造文書等
【裁判全文】
臺灣板橋地方法院刑事判決             95年度訴緝字第269號
公  訴  人  臺灣板橋地方法院檢察署檢察官
被      告  乙○○
上列被告因詐欺案件，經檢察官提起公訴（九十三年度偵字第九
六九○號），於被告為有罪之陳述後，本院合議庭裁定由受命法
官獨任依簡式審判程序審理，茲判決如下：
    主  文
乙○○幫助意圖為自己不法之所有，以詐術使人將本人之物交付
，未遂，處拘役伍拾日，如易科罰金，以銀圓參佰元即新臺幣玖
佰元折算壹日。
    事  實
一、乙○○前因竊盜案件，經本院以九十三年度簡字第二八○二
    號判處拘役三十日確定，甫於民國九十五年十一月三十日執
    行完畢（不構成累犯）。緣藍文定（業已先行審結）於九十
    三年五月二十六日，在不詳地點填具「台新銀行信用貸款類
    產品申請書」乙份，並在其上偽造「丙○○」署名乙枚及印
    文乙枚，表明為申請信用貸款之用意而偽造該文書，並即連
    同偽造之丙○○國民身分證傳真予臺新商業銀行而行使之，
    以此方式施用詐術，欲向該銀行詐借十二萬元，經台新商業
    銀行受理後，誤信為真而約定於九十三年六月七日辦理對保
    手續，足以生損害於丙○○及台新商業銀行；惟台新商業銀
    行於尚未對保前，依徵信資料與丙○○本人聯絡時，始發現
    該貸款申請並非由其所為，乃立即報警。嗣乙○○明知藍文
    定欲向銀行詐借款項，仍基於幫助詐欺取財之犯意，騎乘機
    車載送藍文定前往位於臺北縣新莊市○○路一八八巷四號之
    「大使館咖啡店」，由藍文定入內與台新商業銀行人員辦理
    對保手續，乙○○則在店外把風觀察應變。嗣藍文定經台新
    商業銀行人員確認即為傳真申請之人後，乃通知在場監控之
    警察上前逮捕藍文定及店外之乙○○，在藍文定身上扣得偽
    造之丙○○國民身分證與駕駛執照各乙紙、偽造之丙○○印
    章乙個、冒領之丙○○中興商業銀行存摺乙本及金融卡乙張
    、冒領之丙○○聯邦商業銀行國民現金卡乙張及「阿龍」所
    交付來源不詳之丙○○戶籍謄本乙份；並於乙○○身上起獲
    丙○○名下臺北市○○區○○段二小段三四九地號土地登記
    簿謄本影本與臺北市○○區○○段二小段一○○七建號之建
    物登記謄本影本各乙份，而未得逞。
二、案經丙○○及台新商業銀行訴由臺北市政府警察局內湖分局
    移送臺灣板橋地方法院檢察署檢察官偵查起訴。
    理  由
一、犯罪事實之認定：
  (一)訊據被告乙○○對於上揭事實自白不諱，核與同案被告藍文
    定於審理中之供述、證人丙○○及、蕭雅琴、甲○○、蔡東
    松及謝昭穆（以上四人均係台新商業銀行職員）分別於警詢
    及偵查中之證述合致，堪信被告上開自白應與事實相符。此
    外，復有扣案在藍文定身上起獲之偽造丙○○國民身分證與
    駕駛執照各乙紙、偽造之丙○○印章乙個、來源不詳之丙○
    ○戶籍謄本乙份，及於乙○○身上起獲丙○○名下臺北市○
    ○區○○段二小段三四九地號土地登記簿謄本影本與臺北市
    中正區○○段○○段一○○七建號之建物登記謄本影本各乙
    份，台新銀行信用貸款類產品申請書、信用貸款暨借據約定
    書、本票暨本票授權書等可為佐據。
  (二)查同案被告藍文定以不實之身分名義向銀行申請貸款行為，
    屬詐術之施用，使台新商業銀行人員誤信為真而與之約定對
    保日期，自已開始著手詐欺取財之行為，雖嗣後因該銀行人
    員於賡續之徵信程序中發覺有異而未核貸，致其行為仍屬未
    遂，然此僅為犯罪既未遂之別，初無礙於其詐欺取財犯罪及
    本件被告乙○○幫助詐欺取財犯罪之認定。
  (三)綜上所述，本件事證已臻明確，被告如事實欄所載之犯行洵
    足認定，應予依法論科。
二、論罪科刑之法律適用：
  (一)按被告行為後，刑法及其施行法於九十四年一月七日修正，
    並自九十五年七月一日施行，另罰金罰鍰提高標準條例第二
    條之規定配合刑法修正同時刪除。依修正後刑法第二條第一
    項之規定：「行為後法律有變更者，適用行為時之法律。但
    行為後之法律有利於行為人者，適用最有利於行為人之法律
    。」。上開刑法、刑法施行法等相關法律之修正雖非個別刑
    罰處罰規定或構成要件之變更，然已影響行為人刑罰之法律
    效果，應屬刑法第二條第一項所定之法律變更（最高法院八
    十三年度台非字第一九九號判決意旨參照）。是本件自應就
    被告適用修正前後相關規定法律效果綜合比較後，依上開規
    定適用法律，並應依比較後之結果一體適用，不得就新舊法
    個別項目割裂適用（最高法院九十五年第八次刑事庭會議決
    議意旨參照）。茲比較說明如下：
    1.核被告乙○○所為，依其行為時之法律規定，係犯修正前
      刑法第三十條第一項、刑法第三百三十九條第三項、第一
      項之幫助詐欺取財未遂罪。被告所幫助藍文定犯罪，雖已
      達開始著手之階段，然尚未生犯罪之結果，為未遂犯，應
      依修正前刑法第二十六條前段之規定按既遂犯之刑減輕之
      。又被告幫助他人犯罪，應依修正前刑法第三十條第二項
      之規定，按正犯之刑遞為減輕之。再者被告如受拘役或六
      個月以下有期徒刑之諭知，應依修正前刑法第四十一條第
      一項前段之規定諭知易科罰金之折算標準。
    2.而依刑法及其施行法於九十五年七月一日修正施行，及罰
      金罰鍰提高標準條例第二條之規定配合刑法修正同時刪除
      之相關規定，被告所涉刑法第三百三十九條第一項之論罪
      條文之構成要件與法定刑本身固無修改；而其中罰金刑部
      分，其最高額原依罰金罰鍰提高標準條例第一條前段之規
      定提高，修正後罰金罰鍰提高標準條例第一條前段停止適
      用，並增訂刑法施行法第一條之一，將上開罰金刑之貨幣
      單位改為新臺幣，並提高為三十倍，以此計算其金額與修
      正前之金額相同，是罰金刑之最高額部分亦無實質變動；
      然罰金刑之最低額因刑法第三十三條第五款之修正，由原
      先經罰金罰鍰提高標準條例提高後之銀圓一百元（合新臺
      幣三百元），再提高為新臺幣一千元，自以修正前之規定
      較輕。再者未遂犯減輕其刑之規定於修正後移列為第二十
      五條第二項，其實質規範內容並無變動；又刑法第三十條
      第一項、第二項關於幫助犯之規定雖有變更，惟僅屬文字
      更動，實質內容則無變更，於被告並無影響，均不屬法律
      變更之情形。又被告如處以得易科罰金之刑度，其易科罰
      金之標準依修正前第四十一條第一項前段及修正前罰金罰
      鍰提高標準條例第二條之規定，係以銀圓一百元、二百元
      及三百元（即新臺幣三百元、六百元及九百元）折算乙日
      ，修法後罰金罰鍰提高標準條例第二條刪除，並修正刑法
      第四十一條第一項前段之折算標準為新臺幣一千元、二千
      元及三千元，則修法後得以罰金易科之折算標準既為提高
      ，較之修法前之規定自無有利於行為人之情形。是就上開
      本件所涉各法律適用項目綜合比較結果，修法後之規定並
      無有利於行為人之情形，應依刑法第二條第一項前段之規
      定，適用被告行為時即刑法及其施行法於九十五年七月一
      日修正施行前之規定，其適用內容如前二(一)1.所述。惟刑
      法第二十五條第二項未遂犯按既遂犯之刑減輕與第三十條
      第一項、第二項幫助犯按正犯之刑減輕之修正規定，既僅
      為文字更動而非屬法律變更之情形，應逕引修正後之現行
      規定為已足，而無庸依刑法第二條之規定援引修正前之條
      文。
  (二)爰審酌被告素行、智識程度，提供藍文定犯罪助力之程度尚
    微，且未因此獲得報酬利潤，復未造成既遂之結果，所造成
    之損害非鉅，及於本院審理中能坦認犯行，犯罪後態度尚非
    不佳等一切情狀，量處如主文所示之刑，併諭知易科罰金之
    折算標準，以資儆懲。
據上論斷，應依刑事訴訟法第二百七十三條之一第一項、第二百
九十九條第一項前段，刑法第二條第一項前段、第二十五條第二
項、三十條第一項、第二項、第三百三十九條第三項、第一項，
修正前刑法第四十一條第一項前段，罰金罰鍰提高標準條例第一
條前段、修正前罰金罰鍰提高標準條例第二條，判決如主文。
本案經檢察官曾文鐘到庭執行職務。
中    華    民    國    95    年    12    月    21    日
                  刑事第十一庭  法  官  楊  博  欽
以上正本證明與原本無異
如不服本判決應於送達後十日內向本院提出上訴狀
                                書記官  李  慈  容
中    華    民    國    95    年    12    月    21    日
附錄本案論罪科刑法條全文：
中華民國刑法第三百三十九條
  意圖為自己或第三人不法之所有，以詐術使人將本人或第三人
  之物交付者，處五年以下有期徒刑、拘役或科或併科一千元以
  下罰金。
  以前項方法得財產上不法之利益或使第三人得之者，亦同。
  前二項之未遂犯罰之。


司法院資訊處製作；財團法人民間司法改革基金會備份。
